臺灣高等法院民事判決
109年度訴易字第3號
原      告  賴松義  
被      告  周潘麗卿
上列當事人間請求侵權行為損害賠償事件，原告提起刑事附帶民
事訴訟，經本院刑事庭裁定移送前來（108年度附民字第395號）
，本院於109年5月20日言詞辯論終結，判決如下：
    主      文
被告應給付原告新臺幣壹萬元，及自民國一０八年十月三十一日
起至清償日止，按年息百分之五計算之利息。
原告其餘之訴駁回。
訴訟費用由被告負擔五分之一，餘由原告負擔。　　　　
    事實及理由
一、原告起訴主張：兩造前因細故而有嫌隙，被告竟於民國106
    年8月6日晚間8時許，在其住處即新北市○○區○○路000巷0號3
    樓陽台，對位於上址1樓之伊以閩南語大聲辱稱：「你不是
    住這裡的人，你沒權利啦！你真的不要臉！故意澆的啦，你
    聽懂嗎？」等語（下稱系爭事件），使週遭住戶及行經該處
    之不特定多數人得以共見共聞，侵害伊之人格權，致伊受有
    非財產上損害新臺幣(下同)5萬元。爰依民法第184條第1項
    前段規定，求為命被告給付5萬元本息之判決。聲明：被告
    應給付原告5萬元，及自刑事附帶民事訴訟起訴狀繕本送達
    翌日起至清償日止，按年息百分之五計算之利息。
二、被告則以：系爭事件發生當日係原告先辱罵伊及家人，山佳
    派出所警察到場處理離開後，伊沒有對象可以訴苦，始在陽
    台一邊澆花、一邊自言自語，並非在公共場所陳述，亦未指
    名道姓等語置辯。答辯聲明：原告之訴駁回。
三、得心證之理由
  ㈠按因故意、過失不法侵害他人之權利者，負損害賠償責任；
    不法侵害他人之身體、健康、名譽、自由、信用、隱私、貞
    操，或不法侵害其他人格法益而情節重大者，被害人雖非財
    產上之損害，亦得請求賠償相當之金額，民法第184 條第1
    項前段、第195 條第1 項前段分別定有明文。次按民法上名
    譽權之侵害應以社會上對個人評價是否貶損作為判斷之依據
    ，苟其行為足以使他人在社會上之評價受到貶損，不以廣佈
    於社會為必要，僅使第三人知悉其事，即足當之。 
　㈡查，被告於上開時、地，在其住處陽台向外大聲口述：「你
    不是住這裡的人，你沒權利啦！你真的不要臉！故意澆的啦
    ，你聽懂嗎？」等情，經原法院107年度易字第949號刑事案
    件當庭勘驗系爭事件錄影光碟核對無誤，製有勘驗筆錄在卷
    可稽（見該案卷65、66頁）。被告並於該案偵查、審理中一
    再陳稱：伊當時是罵原告。原告把伊罵成這樣，伊罵他不要
    臉應該還好，鄰居都有聽到，伊也很無奈。當天原告在伊家
    門口放雞屎，還罵伊及伊的女兒，這就是伊罵原告的原因等
    語（見同上案卷68頁、原法院刑事庭107年度審易字第2305
    號卷46頁及臺灣新北地方檢察署107年度偵字第28150卷47 
    頁）。又系爭事件發生當時，尚有訴外人石芊芊在場見聞被
    告於陽台辱罵原告之情節，有上開錄影光碟勘驗筆錄可稽；
    而「你真的不要臉」等語，衡諸社會通念，係表述者輕蔑對
    方，指其不知羞恥之意，該言詞客觀上足以貶損原告之社會
    評價。依上開說明，原告主張被告之行為公然貶抑其人格，
    侵害其名譽權，核屬有據。被告系爭事件之行為亦經本院刑
    事庭以108年度上易字1692號判決以公然侮辱罪名判處被告
    罰金6,000元確定（見本院卷7至13頁）。被告抗辯其僅自言
    自語、未於公開場所指名道姓，並未成立侵權行為云云，即
    無可採。
  ㈢按慰撫金之多寡，應斟酌雙方之身分、地位、資力與加害程
    度，及其他各種情形核定相當之數額，該金額是否相當，自
    應依實際加害情形與被害人所受之痛苦及雙方之身分、地位
    、經濟狀況等關係決定之。被告前揭對原告為人格貶抑之行
    為，侵害原告之名譽權，衡情顯致原告精神上受有痛苦，原
    告請求被告賠償其非財產上損害，應屬有據。查原告為國中
    畢業、系爭事件發生時於投注站工作、106年度收入11萬餘
    元、名下有不動產價值200餘萬元；被告為國中畢業、系爭
    事件發生時擔任幼稚園廚工、106年度收入28萬餘元、名下
    有不動產價值100餘萬元等情，據兩造陳明、並有兩造稅務
    電子閘門財產所得調件明細表在卷可稽（見本院卷21、22、
    25、26、34頁），本院審酌兩造之學歷、經濟收入、財產，
    被告對原告侵害行為，及原告精神痛苦之程度等情，認原告
    所得請求非財產上損害賠償應以1 萬元為允適，逾此範圍之
    金額，則屬無據。
四、綜上所述，原告依侵權行為損害賠償規定，請求被告給付 1
     萬元，及自刑事附帶民事訴訟起訴狀繕本送達翌日（即108
     年10月31 日，見本院刑事庭附民卷1頁）起至清償日止，
    按年息百分之五計算之利息，為有理由，應予准許。逾此金
    額之本息請求，為無理由，應予駁回。
五、本件事證已臻明確，兩造其餘之攻擊或防禦方法及所用之證
    據，經本院斟酌後，均認不足以影響本判決之結果，爰不再
    逐一論列，附此敘明。
六、據上論結，原告之訴一部為有理由，一部為無理由，依民事
    訴訟法第79條，判決如主文。
中　　華　　民　　國　　109 　年　　6 　月　　10 　　日
                  民事第二十三庭
                      審判長法  官  蕭胤瑮
                            法  官  許勻睿
                            法  官  袁雪華
正本係照原本作成。
不得上訴。
中　　華　　民　　國　　109 　年　　6 　　月　　11　　日

  　　　　　　　　　　　　　書記官  蕭詩穎